臺灣高雄地方法院刑事判決
111年度簡上字第73號
上  訴  人  
即  被  告  曾建源



上列上訴人因妨害公務等案件，不服本院高雄簡易庭中華民國11
1年2月9日110年度簡字第3806號（聲請簡易判決處刑案號：臺灣
高雄地方檢察署110年度偵字第20230號）第一審判決，提起上訴
，本院管轄之第二審法院判決如下：
    主  文
上訴駁回。
    事實及理由
一、本件不待被告陳述逕行判決之理由
　　㈠按第1項之上訴，準用第三編第一章及第二章除第361條外
      之規定；被告經合法傳喚，無正當之理由不到庭者，得不
      待其陳述，逕行判決，刑事訴訟法第455條之1第3項、第3
      71條分別定有明文。而所謂無正當理由不到庭，係指依社
      會通常觀念，認為非正當之原因而不到庭者而言。刑事訴
      訟中，被告有到庭之權利，然依刑事訴訟法第281條之規
      定，第一審審判中，除同法第305條至307條之情形，被告
      有到庭之義務；於第二審審判，則於同法第371條規定，
      凡被告經合法傳喚，無正當之理由不到庭者，均得不待其
      陳述，逕行判決。是可認於第一審刑事通常訴訟中，被告
      之在庭同時有權利及義務之性質，僅有在符合特定情形之
      下，可以允許被告拋棄此權利；於上訴審中，被告之在庭
      則偏重於權利之性質，如法院不認有需使被告盡其在庭義
      務之情形，此在場權即非被告不得處分，若被告無正當理
      由不到庭，即可依刑事訴訟法第371條規定得行一造缺席
      判決，而無強制被告在庭之必要。若被告係於第二審審判
      中到庭後無正當理由請求離庭，此時應認被告已向法院拋
      棄其在庭權利，其概念上即屬自其離庭時起向將來之無正
      當理由不到庭，如法院認無使被告盡其在庭義務之必要時
      ，應可允許其拋棄在庭之權利，而適用刑事訴訟法第371
      條之規定一造缺席判決。
　　㈡查上訴人即被告曾建源（下稱被告）業經合法傳喚，並於
      審判期日自行到庭，而被告到庭，陳述上訴理由後，無正
      當理由表示不願辯論後即先行離庭等節，有本院刑事報到
      單、審判筆錄存卷可參（簡上卷第69、71頁），足認被告
      於人身自由未受拘束下，無正當理由自行放棄到庭辯論之
      權利，是本件得依刑事訴訟法第455條之1第3項準用第371
      條規定，不待被告陳述逕行判決。
二、本案經本院審理結果，認第一審判決以被告一行為犯刑法第
    135條第1項之妨害公務執行罪、第309條第1項之公然侮辱罪
    、修正前刑法第140條第1項之侮辱公務員罪，並從一重論以
    妨害公務執行罪，量處有期徒刑2月，如易科罰金，以新臺
    幣（下同）1千元折算1日，認事用法及量刑均無不當。爰依
    刑事訴訟法第373條規定，本判決之事實、證據及理由，均
    引用第一審判決書之記載（如附件）。
三、被告上訴意旨略以：本案係員警於不重要、容易違規的地點
    取締，且對我挑釁、態度亦不佳，所以我才會有妨害公務的
    行為，並請考慮我的生長環境，為無罪之判決等語。
四、駁回上訴之理由：
　　㈠被告雖以前詞置辯，惟本件員警於攔查被告違規初始，均
      以和緩、適當之語氣請被告出示證件等物，以配合員警取
      締交通違規之公務執行，後始因被告不斷以辱罵員警、掐
      員警脖子等方式妨害員警公務之執行，方遭員警以現行犯
      逮捕並壓制，有就員警之密錄器影片所為之譯文及截圖在
      卷可佐（原審卷第23至65頁）。是員警取締被告之過程，
      並無態度不佳或挑釁之行為；事後員警對被告所為之壓制
      ，亦為逮捕現行犯所使用之適度強制力，至被告所述之攔
      查地點或生長環境等節，亦與本案犯罪之構成要件無涉，
      是原審以本件被告事證明確，就被告所為論以刑法第135
      條第1項之妨害公務執行罪，並無不當之處。
　　㈡又按刑事審判旨在實現刑罰權分配之正義，故法院對有罪
      被告之科刑，應符合罪刑相當原則，使輕重得宜，罰當其
      罪，以契合社會之法律感情，故刑法第57條明定科刑時應
      審酌一切情狀，尤應注意該條所列各款事項以為科刑輕重
      之標準，俾使法院就個案之量刑，能斟酌至當；然若量刑
      時已斟酌刑法第57條各款所列之情狀，而未逾越法定刑度
      之範圍，亦無濫用權限之情形，則其量刑之輕重，即屬事
      實審法院得依職權自由裁量之事項，不得任意指摘為違法
      （最高法院75年台上字第7033號、72年台上字第6696號判
      例意旨參照）。查原審審酌被告為智識成熟之成年人，竟
      於違反交通規則經員警攔查時，無視國家公權力之存在，
      對於執行公務之員警口出惡言侮辱並施以強暴行為，顯已
      對於國家法秩序之規範、公務員依法執行職務之威信、尊
      嚴造成相當程度之負面影響，且被告前於110年3月間即有
      因侮辱公務員罪經本院論罪科刑之紀錄，卻仍未思悔改，
      復於本案犯相同罪質之侮辱公務員犯行，所為實應非難；
      復於犯後否認犯行，且迄今未適當賠償告訴人2人所受之
      損害，實難認犯後態度良好；兼衡被告犯罪之動機、手段
      、情節，於警詢時及偵查中自陳之智識程度、家庭經濟狀
      況（因涉及被告個人隱私，不予揭露，詳參被告警詢筆錄
      受詢問人欄、偵卷第36頁之記載）、如臺灣高等法院被告
      前案紀錄表所示之前科素行等一切情狀，量處有期徒刑2
      月，並諭知如易科罰金之折算標準，堪認原審已就量刑事
      項詳加審酌，是原審量刑亦無違反比例原則或量刑不當之
      情事。
　　㈢綜上，原審以被告犯罪事證明確，對被告論處罪刑，其認
      事、用法及量刑核無違誤，被告猶以前詞指摘原判決不當
      ，請求為無罪之判決，其上訴無理由，應予駁回。
據上論斷，應依刑事訴訟法第455 條之1 第1 項、第3 項、第36
8 條、第371條、第373 條，判決如主文。
本案經檢察官詹美鈴聲請簡易判決處刑，檢察官張靜怡到庭執行
職務。
中　　華　　民　　國　111 　　年　　7 　　月　 19 　　日
                  刑事第十二庭  審判長法　官  蔡書瑜
                  　　　　　　　　　　法　官  楊甯伃
                  　　　　　　　　　　法　官  蔡有亮
以上正本證明與原本無異。
不得上訴。
中　　華　　民　　國　　111 　年　　7 　　月　　19　　日
　　　　　　　　　　　　　　　　　　　書記官  葉郁庭

附件：
臺灣高雄地方法院刑事簡易判決　　　　 110年度簡字第3806號
聲　請　人　臺灣高雄地方檢察署檢察官
被　　　告　曾建源




上列被告因妨害公務等案件，經檢察官聲請以簡易判決處刑（11
0 年度偵字第20230 號），本院判決如下：
    主  文
曾建源犯妨害公務執行罪，處有期徒刑貳月，如易科罰金，以新
臺幣壹仟元折算壹日。
    事實及理由
一、本案之犯罪事實與證據，除證據部分補充「本院就員警之密
    錄器影片所為之勘驗報告」，並補充不採被告曾建源辯解之
    理由如下外，其餘均引用檢察官聲請簡易判決處刑書之記載
    （如附件）。
二、訊據被告固對於其有為附件所載之客觀犯行一事並無意見，
    惟矢口否認有何妨害公務執行、侮辱公務員、公然侮辱之犯
    行，辯稱：我確實有違規左轉，也知道對依法執行職務之公
    務員施強暴脅迫、對之辱罵是違法的行為，但因為我覺得員
    警都藏匿在不重要且容易違規的地點進行取締，而且我懷疑
    員警私下跟蹤我並以通訊軟體聯繫彼此，試圖增加我違規被
    攔檢的機會；員警還在將我壓制在地面後，持續無故的瘋狂
    對我拳打腳踢等語。惟查，告訴人即員警陳俊男、陳永欽在
    攔查被告前，係騎車於路上巡邏，並未有何跟蹤特定人、車
    之情形；且告訴人2 人及其後到場支援之員警於壓制被告後
    ，並未對被告有何拳打腳踢之行為，並於警車到場後，便立
    即將被告送上車等情，有本院就員警之密錄器影片所為之勘
    驗報告在卷可佐（見本院卷第23至65頁）。從而，被告上開
    所辯，顯係事後卸責之詞，不足憑採，本案事證明確，應予
    依法論科。
三、論罪科刑
  ㈠按行為後法律有變更者，適用行為時之法律。但行為後之法
    律有利於行為人者，適用最有利於行為人之法律，刑法第2
    條第1 項定有明文。經查：被告行為後，刑法第140 條於民
    國111 年1 月12日修正公布，並於同年月14日生效施行，修
    正前之法定刑為「6 月以下有期徒刑、拘役或3,000 元以下
    罰金」，修正後之法定刑為「1 年以下有期徒刑、拘役或10
    萬元以下罰金」，經比較新舊法結果，該罪之構成要件要素
    並無變更，然新法之法定刑於有期徒刑部分，由最重本刑6
    月以下提高為1 年以下，於罰金刑部分，則由新臺幣（下同
    ）3,000 元以下提高至10萬元以下，是修正後之規定並未較
    有利於被告，爰依刑法第2 條第1 項前段規定，適用被告行
    為時即修正前之刑法第140 條第1 項規定，合先敘明。
  ㈡核被告所為，係犯刑法第135 條第1 項之妨害公務執行罪、
    第309 條第1 項之公然侮辱罪、修正前刑法第140 條第1 項
    之侮辱公務員罪。按侮辱公務員罪，屬妨害國家公務之執行
    ，為侵害國家法益，並非侵害個人法益之犯罪，如對於公務
    員2 人以上依法執行職務時，當場侮辱，仍屬單純一罪，僅
    成立一侮辱公務員罪；又被告就本案所為犯行，均係起因於
    不滿員警取締其違規行為，而於密接時間、相同處所所為，
    是其行為可評價為自然意義上之一行為。綜上，被告係以一
    行為同時觸犯上開數罪名（公然侮辱部分係侮辱2 人，屬2
    罪），為想像競合犯，應依刑法第55條規定，從一重論以妨
    害公務執行罪。
  ㈢爰以行為人之責任為基礎，審酌被告為智識成熟之成年人，
    竟於違反交通規則經員警攔查時，無視國家公權力之存在，
    對於執行公務之員警口出惡言侮辱並施以強暴行為，顯已對
    於國家法秩序之規範、公務員依法執行職務之威信、尊嚴造
    成相當程度之負面影響，且被告前於110 年3 月間即有因侮
    辱公務員罪經本院論罪科刑之紀錄，卻仍未思悔改，復於本
    案犯相同罪質之侮辱公務員犯行，所為實應非難；復於犯後
    否認犯行，且迄今未適當賠償告訴人2 人所受之損害，實難
    認犯後態度良好；兼衡被告犯罪之動機、手段、情節，於警
    詢時及偵查中自陳之智識程度、家庭經濟狀況（因涉及被告
    個人隱私，不予揭露，詳參被告警詢筆錄受詢問人欄、偵卷
    第36頁之記載）、如臺灣高等法院被告前案紀錄表所示之前
    科素行等一切情狀，量處如主文所示之刑，並諭知易科罰金
    折算標準。
四、依刑事訴訟法第449 條第1 項前段、第3 項、第454 條第2
    項，刑法第2 條第1 項前段、第135 條第1 項、（修正前）
    第140 條第1 項、第309 條第1 項、第55條、第41條第1 項
    前段，刑法施行法第1 條之1 第1 項，逕以簡易判決處刑如
    主文。
五、如不服本判決，應於收受送達判決之日起20日內，向本院提
    出上訴狀（須附繕本），上訴於本院管轄之第二審地方法院
    合議庭。本案經檢察官詹美鈴聲請以簡易判決處刑。
中    華    民    國   111    年    2     月    9     日
                  高雄簡易庭    法  官  王雪君
以上正本證明與原本無異。
如不服本判決，應於判決送達之日起20日內向本院提出上訴書狀
。
中    華    民    國   111    年    2     月    9     日
                                書記官  林孝聰
附錄本案論罪科刑法條：
《刑法第135條第1項》
對於公務員依法執行職務時，施強暴脅迫者，處3 年以下有期徒
刑、拘役或30萬元以下罰金。
《刑法第309條第1項》
公然侮辱人者，處拘役或9千元以下罰金。
《修正前刑法第140條第1項》
於公務員依法執行職務時，當場侮辱或對於其依法執行之職務公
然侮辱者，處6 月以下有期徒刑、拘役或3 千元以下罰金。
附件：
臺灣高雄地方檢察署檢察官聲請簡易判決處刑書
                                    110年度偵字第20230號
    被      告  曾建源  男  38歲（民國00年0月00日生）
                        住○○市○○區○○○路00○0號
                        居高雄市○鎮區○○路000號
                        國民身分證統一編號：Z000000000號
上列被告因妨害公務等案件，業經偵查終結，認為宜以簡易判決
處刑，茲將犯罪事實及證據並所犯法條分敘如下：
        犯罪事實
一、曾建源於民國110 年9 月15日中午12時許，騎乘車牌號碼
    000-0000號普通重型機車，沿高雄市前鎮區班超路由北往南
    方向行駛至崗山中街口，未依規定兩段式轉彎即左轉崗山中
    街。適經高雄市政府警察局前鎮分局瑞隆派出所員警陳俊男
    、陳永欽執行巡邏勤務時當場發現，遂將曾建源攔下盤查。
    曾建源因不滿遭警開單舉發，竟基於妨害公務及公然侮辱之
    犯意，在上開公共場所，公然對員警陳俊男、陳永欽辱罵：
    「要不要臉啊你！」、「警察沒有人敢打你是不是！」、「
    不能抓是不是，幹！」、「幹！你要不要臉啊！」、「絕對
    把你們兩個處理掉！」、「你警察就不能幹譙是不是！」、
    「幹！不能罵你是不是」等語，並出手抓扯陳俊男胸口衣領
    ，而以強暴、脅迫方式妨害陳俊男、陳永欽依法執行職務，
    且足以貶損陳俊男、陳永欽之名譽。陳俊男、陳永欽遂呼叫
    警網支援並將曾建源當場逮捕。
二、案經陳俊男、陳永欽訴由高雄市政府警察局前鎮分局報告偵
    辦。
        證據並所犯法條
一、證據清單
編號 證據名稱 待證事實  1 被告曾建源於警詢及偵查中之供述 坦承於上開時地騎車未依規定左轉，因遭員警攔查而辱罵員警及拉扯員警衣領  2 告訴人陳俊男、陳永欽於偵查中之證述 證明上開犯罪事實  3 員警密錄器光碟1 片、密錄器影像照片共6 張、職務報告   4 高雄市政府警察局舉發違反道路交通管理事件通知單  
二、核被告曾建源所為，係犯刑法第135 條第1 項妨害公務執行
    罪、同法第140 條第1 項侮辱公務員罪及同法第309 條第1
    項公然侮辱罪嫌。被告先後以上開言語辱罵及恐嚇在場執勤
    員警，係基於同一犯意，在密切接近之時、地實施，且侵害
    同種法益，依一般社會健全觀念，各該舉動之獨立性極為薄
    弱，難以強行分開，在刑法評價上，應視為數個舉動之接續
    施行，合為包括之一行為予以評價較為合理，為接續犯。又
    被告所為上開犯行，在自然意義上雖非同一行為，然就本案
    事件整體過程予以客觀觀察，上揭行為均係起因於被告不滿
    員警處理職務之單一目的所為，且具備事實上時、空間之密
    接關聯性，依一般社會通念應評價為一行為，而以一行為觸
    犯前開3 罪名，為想像競合犯，請依刑法第55條前段規定，
    從一重以妨害公務執行罪處斷。
三、依刑事訴訟法第451條第1項聲請逕以簡易判決處刑。
　　此  致
臺灣高雄地方法院
中    華    民    國   110    年    11    月    22    日
　　          檢  察  官  詹美鈴